【裁判字號】    92,交易,533
【裁判日期】    921229
【裁判案由】    過失傷害
【裁判全文】
臺灣臺北地方法院刑事判決                        九十二年度交易字第五三三號
    公  訴  人  臺灣臺北地方法院檢察署檢察官
    被      告  乙○○  男  二.
右列被告因過失傷害案件，經臺灣臺北地方法院檢察署檢察官聲請簡易處刑判決（九
十二年度偵字第五九一二號），本院臺北簡易庭（受理案號為：九十二年度北交簡字
第一八三二號）認不宜適用簡易程序，移送本院依通常程序審理，本院判決如左：
    主  文
乙○○因過失傷害人，處拘役伍拾伍日，如易科罰金以佰元折算壹日。
    事  實
一、乙○○於民國九十一年十一月二十七日十時二十七分許，騎乘車牌號碼ＢＫＱ─
    五三九號重型機車，沿台北市○○○路○段由南向北方向第四車道行駛，行經該
    路段與辛亥路二段之交岔路口處時，本應注意車輛超車時，前行車應減速靠邊或
    以手勢或亮右方向燈表示允讓後，後行車始得超越，超越時應顯示左方向燈並於
    前車左側保持半公尺以上之間隔超過，行至安全距離後，再顯示右方向燈駛入原
    行路線，又車輛行駛時，駕駛人應注意車前狀況及兩車併行之間隔，並隨時採取
    必要之安全措施，以防止發生危險事故，且依當時係晴天，有日間自然光線，道
    路狀況係市區○○○○○道路、無障礙物、無缺陷且視距良好，並無不能注意之
    情形，詎乙○○竟疏未保持行車安全間隔，當其欲超越前方沿同向同車道由丁○
    ○騎乘車牌號碼ＸＳＨ─０五一號重型機車時，乙○○所騎乘機車之後車尾不慎
    擦撞丁○○所騎乘機車左側車身，丁○○人車倒地後，因而受有左側脛骨及外側
    足踝骨折之傷害。
二、乙○○於肇事後，在臺北市政府警察局甲○分局交通分隊警員皮愛華前往現場及
    丁○○就醫之三軍總醫院附設民眾診療服務處處理時，在其上開犯行未為任何有
    偵查犯罪職權之公務員知悉前，不逃避接受裁判而當場向警員自首，承認其為肇
    事人，而知上情。
三、案經乙○○自首及丁○○訴由臺灣臺北地方法院檢察署檢察官偵查聲請簡易判決
    處刑，本院臺北簡易庭認不宜適用簡易判決處刑，移由本院改依通常程序審理。
    理  由
一、關於被告乙○○於右揭時、地騎乘前開車牌號碼之重型機車在前述肇事地點與告
    訴人丁○○所騎乘機車發生擦撞，告訴人因而受有如事實欄第一項所載之傷害等
    情，業據被告於九十一年十一月二十七日所製作之交通事故談話記錄表、九十二
    年四月十三日警局詢問、九十二年四月十日檢察官偵訊及九十二年十月十七日本
    院調查時均坦承不諱，核與告訴人於警局詢問、檢察官偵訊時指述情節大致相符
    ，復有臺北市政府警察局甲○分局交通分隊製作記載本件車禍發生情形之道路交
    通事故調查報告表、交通事故談話紀錄表、道路交通事故補充資料表、交通事故
    分析研判表、自首調查表、現場及車損照片六幀等件附卷可稽，再告訴人因本件
    車禍受有前述之傷害，亦據其提出三軍總醫院附設民眾診療服務處影本一紙在卷
    足憑。
二、被告於本院調查、審理時固坦承於右揭時、地發生本件車禍事故，並造成告訴人
    受有上述之傷害等情，惟矢口否認其有過失，並以：當伊騎車行經告訴人所騎乘
    機車時並未刻意偏向，然超越告訴人之機車時，不知何故兩車發生擦撞等語，資
    為辯解。惟查：
(一)、據被告於事發當日即九十一年十一月三日交通事故談話紀錄中自承：當時伊騎乘
    機車沿新生南路三段由南向北方向在第四車道行駛，行至肇事處前減速通過交岔
    路口，而告訴人之機車原本駛在其車前方，其於超越前方由告訴人所騎乘機車時
    ，聽到對方叫了一聲，停車時發現告訴人機車倒於路中，伊並不確定兩車何者部
    位發生擦撞，大概是其所騎乘機車右後車尾撞倒告訴人左側車身而肇事等情，又
    其對警員詢問其「發現危害狀況時距離對方多遠？為何會發生碰撞？」之問題時
    答稱：「不清楚，我覺得我沒有注意對方加上我騎的很慢」等語，再被告於檢察
    官偵訊及本院調查、審理時均為大致相同之陳述，復參酌告訴人於前揭交通事故
    談話紀錄及警局詢問時均陳稱述：當時伊騎乘機車沿新生南路三段由南向北第四
    車道行駛至肇事地點時，被告所騎乘機車自其車之左後方超越之，但在被告機車
    尚未完全超越過時即向其車靠駛，致被告機車後車尾擦撞其所騎乘機車前車頭而
    肇事等語，另參酌卷附道路交通事故補充資料表之記載，被告所騎乘機車雖無明
    顯擦痕，但告訴人所騎乘機車之左側車身有刮地痕，且道路交通事故調查報告表
    所附事故現場圖及現場照片，告訴人所騎乘機車倒地後之位置位於新生南路三段
    由南向北方向第四車道前方所延伸之交岔路口內，是由上述發生車禍事故之當事
    人對當時行車動向之陳述及雙方車損之情況，顯示被告騎乘機車沿新生南路三段
    由南向北方向第四車道行駛至肇事路口時，其右後車尾與沿同同路同向同車道行
    駛之告訴人所騎乘機車左前車頭處撞及而肇事。
(二)、按道路交通安全規則中所稱之汽車指在道路上不依軌道或電力架線而以原動機行
    駛之車輛（包括機器腳踏車），前項第一款所指之汽車，如本規則同一條文或相
    關條文就機器腳踏車另有規定者，係指除機器腳踏車以外四輪以上之車輛，道路
    交通安全規則第二條第一項第一款、第二項定有明文；又汽車超車時，前行車應
    減速靠邊或以手勢或亮右方向燈表示允讓後，後行車始得超越；超越時應顯示左
    方向燈並於前車左側保持半公尺以上之間隔超過，行至安全距離後，再顯示右方
    向燈駛入原行路線；再車輛行駛時，駕駛人應注意車前狀況及兩車併行之間隔，
    並隨時採取必要安全措施，道路交通安全規則第一百零一條第一項第五款、第九
    十四條第三項分別定有明文。(1)本件肇事地點，依道路交通事故調查報告表各欄
    項目明細內容所載，當時情況為天候晴，有日間自然光線，路面狀況係乾燥、無
    缺陷、無障礙物且視距良好，並無不能注意之情形，被告既執有重型機踏車駕照
    ，自應注意依前開規定行駛，惟據被告於前揭談話紀錄表中供述行駛至肇事地點
    時，正超越前方告訴人所騎乘機車，以及告訴人陳稱被告機車於超越後即偏駛之
    事發經過等語，足徵被告於超越前車時，疏未保持行車安全間距，致所騎乘機車
    之後車尾與告訴人騎乘機車左側車身發生擦撞，造成告訴人機車失控倒地而受傷
    之結果，被告就本件交通事故之發生，顯有過失。(2)又本件肇事責任經公訴人送
    請臺北市車輛行車事故鑑定委員會鑑定，亦認為被告有騎乘機車於超越前車未保
    持適當之間隔之過失，有該會九十二年五月二十七日北鑑審字第０九二三０一三
    ００００號函及鑑定意見書各一份在卷為憑。(3)至被告在庭雖辯稱：行經告訴人
    機車時並未刻意偏向一節，然由被告所自承之行車動向，足徵當時確有騎乘機車
    經過告訴人機車且與其併行之情況，然卻仍疏未注意兩車併行之間隔並隨時採取
    必要之安全措施，以致兩車發生擦撞，亦違前揭道路交通安全規則，自難辭過失
    之責，被告仍執前詞為辯，委無足採。是被告之過失行為與告訴人所受傷害間，
    存有相當因果關係，應屬灼然。
(三)、綜上所述，被告所辯，委無足採，本件事證明確，被告之犯行堪以認定，自應依
    法論科。
三、核被告所為，係犯刑法第二百八十四條第一項前段之過失傷害罪。被告肇事後，
    於警員前往車禍現場處理時，在其上開犯行未為任何有偵查犯罪職權之公務員已
    知悉前，不逃避接受裁判而當場向警員自首，承認其為肇事人，有記載被告上開
    自首情形之臺北市政府警察局甲○分局交通分隊警員皮愛華所填具自首調查報告
    表附卷可稽，是被告既已向該管公務員申述犯罪事實，而不逃避接受裁判，已合
    於刑法第六十二條前段所定對於未發現之犯罪自首而接受裁判之要件，應依該條
    規定減輕其刑。爰審酌被告未曾受有期徒刑以上刑之宣告，此有臺灣高等法院被
    告全國前案記錄表一紙附卷可憑，惟本件車禍被告所應負全部之過失程度，對告
    訴人所造成之傷害，以及雙方對和解金額之歧見，迄今被告尚未與告訴人就民事
    賠償達成和解等一切情狀，量處如主文所示之刑，並諭知易科罰金之折算標準。
四、據上論斷，應依刑事訴訟法第四百五十二條、第二百九十九條第一項前段，刑法
    第二百八十四條第一項前段、第六十二條前段、第四十一條第一項前段，罰金罰
    鍰提高標準條例第一條前段、第二條，判決如主文。
本案經檢察官丙○○到庭執行職務。
中      華      民      國    九十二    年     十二     月    二十九    日
                                      臺灣臺北地方法院交通法庭
                                          審判長法  官  陳博文
                                                法  官  陳婷玉
                                                法  官  鄧德倩
右正本證明與原本無異。
如不服本判決，應於判決送達後十日內向本院提出上訴狀（應抄附繕本）。告訴人或
被害人如對於本判決不服者，應具備理由請求檢察官上訴，其上訴期間之計算係以檢
察官收受判決正本之日期為準。
                                                書記官  石幸代
中      華      民      國    九十二    年     十二     月    二十九    日
附錄本案論罪科刑法條全文：
中華民國刑法第二百八十四條
(過失傷害罪)
因過失傷害人者，處六月以下有期徒刑、拘役或五百元以下罰金，致重傷者，處一年
以下有期徒刑、拘役或五百元以下罰金。
從事業務之人，因業務上之過失傷害人者，處一年以下有期徒刑、拘役或一千元以下
罰金，致重傷者，處三年以下有期徒刑、拘役或二千元以下罰金。


司法院資訊處製作；財團法人民間司法改革基金會備份。
